---
title: "Práctica 1"
author: "Nombre"
date: '2022-09-26'
output:
  pdf_document: default
  html_document: default
---

## Esta es una práctica usando R Markdown

Este es un documento R Markdown. Markdown es un formato de sintáxis sencillo para crear documents HTML, PDF y MS Word. Para mayores detalles del uso de R Markdown ver <http://rmarkdown.rstudio.com>.

### 1. Cambiando el campo de author y el nombre del archivo.

##### (a) Cambiando el campo `author:` podemos introducir nuestro nombre.

##### (b) Podemos guardar el archivo (en el icono de Guardar o en el menú): "lab01_Nombre.Rmd".

### 2.  ¡Hola Mundo!

Aquí hay un fragmento de código de R que imprime el texto '¡Hola mundo!'.

```{r}
print("Hola mundo")
sum<-7+5
sum
```


```{r}
print("¡Hola mundo!")
```


#### (a) Modificar el fragmento de código para incluir su nombre
```{r}
# Editar

```


### 3.  Creando secuencias
Para crear una variable vector utilizamos el operador `c()`, el cual forma un vector con sus argumentos.  Podemos crear secuencias con operaciones el operador `:` y la función de secuencia `seq()`.

##### Operador `:` : 
```{r}
1:10 # Numeros 1 al 10
127:132 # Numeros 127 al 132
```

##### Función `seq` : `seq(desde, hasta, incrementos)`
```{r}
seq(1,10,1) # Números de 1 al 10
seq(1,10,2) # Números impares 1 al 10
seq(2,10,2) # Números pares del 2 al 10
```

Para aprender más de una función escribimos `?nombrefuncion` en la consola.  Por Ej., `?seq`.

#### (a) Usar `:` para producir una secuencia del 3 al 12
```{r}
  # Editar

```

#### (b) Usar `seq()` para producir una secuencia del 3 al 30 con incrementos de 3
```{r}
# Editar
```

#### (c) Guardar la secuencia (a) como una variable `x`, y la secuencia (b) como una variable `y`.  Imprimir el resultado de su producto `x*y`
```{r}
# Editar
x<-3:12
x
y<-seq(3,30,3)
y
x*y
```


### 4. Conjunto de datos Cars 

A continuación, un ejemplo simple con un conjunto de datos disponible en R llamado `cars`.

Para ver las primeras columnas del conjunto de datos escribimos `head(cars)`.

```{r}
head(cars)
```
Para este ejemplo utilizaremos el comando `attach()` para tener acceso a las columnas `speed` and `dist` de `cars` como si fueran vectores en nuestro espacio de trabajo.

```{r}
attach(cars) # En futuras practicas aprenderemos como cargar todas las columnas
speed
dist

```

#### (a) Calcular la media y las desviación estandar de las variables speed and dist.
```{r}
# Editar
mean(speed)
sd(dist)
```

 Para producir un histograma de la distancia de frenado utilizamos la función `hist`.
```{r}
hist(dist) # Histograma de la distancia de frenado
hist(dist,10) # Histograma de la distancia con 10 bins
```

La función `plot(x,y,...)` puede usarse para producir una gráfica del vector `y` contra el vector `x`.  Al escribir `?plot` en la consola podemos ver mas detalles de la función. 

#### (b) Usar la función `plot(x,y)` para crear una gráfica de dispersión de dist contra speed.
```{r}
plot(speed,dist)
```

LA función `summary()` produce un sumario con estadisticas descriptivas de las variables en el conjunto de datos cars. 

```{r cars}
summary(cars)
```


