---
title: 'Exploración de datos IRIS '
author: "Nombre"
date: "`r Sys.Date()`"
output:
  pdf_document: default
  html_document: default
---

## Importando datos

- Iniciaremos con el conjunto de datos Iris 

```{r}
data("iris") # El conjunto de datos está preinstalado en R
# para aprender a cargar archivos con datos, escribimos:
mydata<-read.table("/home/rosa/Documents/MDD2022/data/iris.data", header = T, sep = ",")
```


- Revisando este comando por argumentos 
    - Los datos estan en el archivo llamado `iris.data`. Este archivo se encuentra en el Aula Virtual
    - El archivo si contiene `header` en su primera fila por eso se define como `T` o como `TRUE`
    - El formato csv nos dice que es un archivo con los campos separados por comas `sep=","`

- Podriamos cargar el archivo tambien con el comando **`read.csv()`**, que es similar a `read.table()` pero predeterminado para `sep=","`

Inciamos por explorar la dimensionalidad, nombres de las variables, estructura de los datos y el tipo de datos 

```{r}
dim(mydata)
names(mydata)
str(mydata)
attributes(mydata)
```
 
Las primera o las últimas filas de datos se pueden recuperar con `head()` o `tail()`, que de forma predeterminada devuelven las primeras o las últimas 6 filas. Alternativamente, podemos obtener un cierto número de filas configurando el segundo parámetro a ambas funciones. Por ejemplo, las primeras 10 filas se obtienen con `head(DATOS,10)`.

```{r}
head(mydata)
```

```{r}
tail(mydata)
```

```{r}
head(mydata,10)
```

Para obtener los primeras filas de la variable Sepalo.Longitud
```{r}
mydata[1:10,"Sepalo.Longitud"]

mydata[,"Sepalo.Longitud"]

mydata[5:15,]
```

## Exploración de los datos
La distribución de las variables se resume con la funcion `summary(DATOS)`
```{r}
summary(mydata)
```

La frequencia de las variables se obtiene con la función `table(DATOS$Variable)`. Se define una variable
con el nombre del conjunto datos seguido por el simbolo `$` y el nombre de la variable. Por ejemplo, para definir la variable Especie de nuestros datos escribimos `mydata$Especie`.

```{r}
table(mydata$Especie)

table(mydata$Petalo.Ancho)
```

Podemos presentar la misma información con una gráfica de pastel
```{r}
pie(table(mydata$Especie))
```

o un gráfico de barras

```{r}
barplot(table(mydata$Especie))
```


## Explorando una variable
Varianza de Sepalo.Longitud

```{r}
var(mydata$Sepalo.Longitud)
```


Histograma con la distribución de una variable
```{r}
hist(mydata$Sepalo.Longitud)

```

Cambiando el texto de las coordenadas
```{r}
hist(mydata$Sepalo.Longitud, xlab = "Longitud del sépalo", ylab = "Frecuencia", main = "")

```

Gráfico de densidad de una variable

```{r}
plot(density(mydata$Sepalo.Ancho), main = "Densidad de la variable ancho de pétalo" )
```

## Explorando multivariables

Covarianza de dos variables
```{r}
cov(mydata$Sepalo.Longitud, mydata$Petalo.Longitud)
```

Correlacion de dos variables

```{r}
cor(mydata$Sepalo.Longitud, mydata$Petalo.Longitud)
```
De los resultados anteriores, podemos ver que la correlación entre Sepalo.Longitud y
Petalo.Longitud es 0.87, lo que significa que están relacionados positivamente entre sí.

Explorando la correlación de las cuatro variables numéricas:

```{r}
cor(mydata[,1:4])
```

La longitud del sépalo y el ancho del pétalo están muy relacionados, así como Petalo.Longitud y Petalo.Ancho.
Por el contrario, Sepalo.Ancho tiene una relación débilmente negativa con las otras tres variables.


Gráfico de dispersión para dos variables

```{r}
plot(mydata$Sepalo.Longitud, mydata$Sepalo.Ancho, xlab = "Longitud de sépalo", ylab = "Ancho de sépalo")
```

¿Qué tipo de grafo produce `plot` solo con el conjunto de datos por argumento?

```{r}
plot(mydata)
```

También podemos ver todos los posibles pares con la función `pairs`.

```{r}
pairs(mydata)
```

¿Qué análisis podemos incluir basado en el gráfico anterior?

A continuación, calculamos las estadísticas de Sepalo.Longitud de cada especie con la función aggregate().

```{r}
temp<-aggregate(Sepalo.Longitud ~ Especie, summary, data = mydata)
temp
```

Luego usamos la función boxplot() para trazar un diagrama de caja, para mostrar la mediana, el primer y tercer cuartil de una distribución (es decir, los puntos 50%, 25% y 75% en distribución acumulativa) y valores atípicos. La barra del medio indica el valor de la mediana. El cuadro muestra el rango intercuartílico (RIC), que es el rango de observación entre el 75% y el 25%.


```{r}
boxplot(Sepalo.Longitud ~ Especie, data = mydata, xlab="Especie", ylab="Longitud del Sepalo")
```

El resultado muestra que las tres especies tienen diferentes distribuciones en su longitud de sépalo. 
“Virginica” tiende a tener una longitud de sépalo grande, "setosa" tiene una longitud de sépalo pequeño y "versicolor" se encuentra en el medio. Eso sugiere que esta variable se puede utilizar para predecir las especies de flores.

## Diagrama de dispersión

Se puede dibujar un diagrama de dispersión para dos variables numéricas con plot() como se muestra a continuación. Agregamos las variables a incluir en el diagram "mydata$" seguido de los nombres de las variables. En el siguiente código, los colores (col) y los símbolos (pch) de los puntos se establecen con la variable Especie.


```{r}
plot(mydata$Sepalo.Longitud, mydata$Sepalo.Ancho, col=mydata$Especie, pch=as.numeric(mydata$Especie))
```

Para incluir una leyenda para los colores, ejecutar el siguiente código junto. 
La función plot es muy simple, y no puede manejar gráficos más complejos, en este caso cambiamos la forma de los puntos a `pch=16` para que presente los datos como puntos rellenos e incluirlos en la leyenda.

```{r}
# para incluir la leyenda en plot:
plot(mydata$Sepalo.Longitud, mydata$Sepalo.Ancho, col=mydata$Especie, pch=16)
legend("topleft", legend=levels(mydata$Especie), pch=16, col=unique(mydata$Especie))
```

Otras funciones más utilizadas son partes de paquetes que deben instalarse en R, y podremos usar asi la libreria incluida en el paquete.  Un paquete que incluye funciones para visualizaciones es `ggplot2`. Instalamos el paquete una vez con `install.packages("ggplot2")` y al terminar podemos incluirl como libreria en nuestro código `library(ggplot2)`


```{r}
install.packages("ggplot2")
```

Ilustramos el uso de esta libreria con funciones como `qplot` y `ggplot`
```{r}
library(ggplot2)
#qplot(mydata$Sepalo.Longitud, mydata$Sepalo.Ancho, facets =mydata$Especie) ESTA LINEA ME DIO ERROR EN CLASES
qplot(Sepalo.Longitud, Sepalo.Ancho, facets=Especie ~., data=mydata)

```
Ahora utilizando `ggplot` la función más usada para visualizaciones en R.

```{r}
ggplot(data=mydata)+geom_point(aes(x=Sepalo.Longitud,y=Sepalo.Ancho,colour=Especie))
```



